【裁判字號】    92,抗,3091
【裁判日期】    920922
【裁判案由】    再審之訴
【裁判全文】
臺灣高等法院民事裁定                            九十二年度抗字第三０九一號
    抗  告  人  甲○○
    相  對  人  乙○○
右當事人間再審之訴事件，抗告人對於中華民國九十二年七月二十二日臺灣新竹地方
法院九十二年度再字第一號所為裁定，提起抗告，本院裁定如左：
    主      文
抗告駁回。
抗告訴訟費用由抗告人負擔。
    理      由
一、按再審之訴應於三十日之不變期間提起。前項期間，自判決確定時起算。民事訴
    訟法第五百條第一項、第二項前段定有明文。而當事人以有民事訴訟法第四百九
    十六條第一項第一款適用法規顯有錯誤之情形，提起再審之訴，應認此項理由於
    裁判時即可知悉，故計算是否否逾三十日之不變期間，應自裁判確定起，無同法
    第五百條第二項但書再審理由知悉在後之適用，最高法院七十年台再字第二一二
    號著有判例，可供參照。又以第四百九十六條第一項第十三款為再審之理由者，
    其再審之理由發生或知悉在後者，均自知悉時起算。但自判決確定後已逾五年者
    ，不得提起，此觀諸同法第五百條第二項後段、但書，及第二項規定自明。
二、本件抗告人於原法院起訴主張：兩造間原法院八十一年度訴字第六五四號請求所
    有權移轉登記事件，業已判決確定，但有民事訴訟法第四百九十六條第一項第一
    款，及第十三款之再審事由，為此提起再審之訴，求予廢棄該確定判決，及駁回
    相對人在原法院之訴。經查，兩造間前揭所有權移轉登記之訴，經原法院於民國
    八十一年十二月三十一日宣示判決，並於八十二年二月五日送達抗告人本人後確
    定，已經原法院調閱前該事件卷宗核閱無訛，抗告人以該確定判決有民事訴訟法
    第四百九十六條第一項第一款適用法規顯有錯誤為事由，提起本件再審之訴，依
    首開判例意旨，其提起再審之訴之三十日不變期間，自應自判決確定時起算，乃
    抗告人遲至九十一年十二月十一日始提起本件再審之訴，顯逾法定三十日法定不
    變期間，其訴已難認適法。又抗告人雖另以該確定判決有同法第四百九十六條第
    十三款發現未經斟酌證物或得用證物為事由，但本件確定判決縱認有此部分所稱
    之再審事由，但抗告人據以提起本件再審之訴，距判決確定亦已逾五年，依前揭
    說明，已逾不變期間，其再審之訴亦非適法。
三、至依第四百六十六條不得上訴於第三審法院之事件，除前條規定外，其經第二審
    確定判決，如就足以影響之判決重要證物，漏未斟酌，亦得提起再審之訴，固為
    修正前民事訴訟法第四百九十七條所明定，但此係以不得上訴於第三審法院之第
    二審法院確定判決為再審之對象，本件兩造間請求所有權移轉登記事件，既經第
    一審之原法院判決後即告確定，相對人依第四百九十七條規定，提起再審之訴，
    不無誤會，自不應准許。
四、綜上所陳，原法院以相對人提起再審之訴為不合法，而駁回再審之訴，經核並無
    不合。抗告意旨指摘原裁定不當，予廢棄改判，為無理由，應予駁回。
五、據上論結，本件抗告為無理由，爰裁定如主文。
中      華      民      國    九十二    年      九      月    二十二    日
                                民事第七庭
                                    審判長法  官  張  耀  彩
                                          法  官  陳  玉  完
                                          法  官  王  仁  貴
正本係照原本作成。
如不服本裁定應於送達後十日內向本院提出再抗告狀，並繳納再抗告費新台幣壹仟元
。再為抗告應以適用法規顯有錯誤為理由，並經本院之許可，該許可以原裁定所涉及
之法律見解具有原則上之重要性者為限。
中      華      民      國    九十二    年      九      月    二十四    日
                                          書記官  鄭  兆  璋


司法院資訊處製作；財團法人民間司法改革基金會備份。
